臺灣桃園地方法院民事簡易判決
111年度桃國簡字第1號
原      告  李光輝
            游瓊妙


共      同
訴訟代理人  洪志文律師
被      告  桃園市政府衛生局

法定代理人  王文彥
訴訟代理人  鄭珮琳
            林宜穗
            蔡恒毅
上列當事人間請求國家賠償事件，本院於民國111年6月27日言詞
辯論終結，判決如下：
　　主    文
原告之訴駁回。
訴訟費用由原告負擔。
    事實及理由
一、原告主張：原告之子李享航於民國109年3月28日凌晨1時許
    在網咖倒地，經送至沙爾德聖保祿修女會醫療財團法人聖保
    祿醫院（下稱聖保祿醫院）急救，嗣於同日上午8時25分許
    死亡，聖保祿醫院開立之死亡證明書（下稱系爭死亡證明書
    ）記載李享航死因為A型流感及疑似新冠肺炎，然被告之陳
    姓值班人員（下稱系爭值班人員）明知A型流感及新冠肺炎
    屬第五類傳染病，僅需於24時內通報，毋需24小時內火化遺
    體，竟於同日上午8時30分起陸續撥打電話給原告游瓊妙，
    告知需馬上火化李享航遺體，致原告誤以為需馬上火化李享
    航遺體，而向桃園市政府殯葬管理所桃園館（下稱桃殯）申
    請火化，桃殯於同日上午11時許將李享航遺體火化。原告因
    而無法依宗教禮儀為李享航進行超渡及頭七等儀式，侵害原
    告基於父母關係對李享航遺體之身分法益，情節重大，致原
    告精神痛苦不已，而系爭值班人員為公務員，其所屬機關即
    被告對系爭值班人員上開執行職務行使公權力侵害原告權利
    之行為，應負國家賠償及侵權行為損害賠償責任，應賠償原
    告精神慰撫金各新臺幣（下同）20萬元，爰依國家賠償法第
    2條第2項、民法第195條第3項準用第1項規定，提起本件訴
    訟等語，並聲明：㈠被告應給付原告李光輝20萬元，及自起
    訴狀繕本送達翌日起至清償日止，按週年利率5％計算之利息
    。㈡被告應給付游瓊妙20萬元，及自起訴狀繕本送達翌日起
    至清償日止，按週年利率5％計算之利息。
二、被告則以：被告之值班人員為協助將李享航遺體送至桃殯，
    始要求李享航家屬傳真李享航死亡證明書、身分證及健保卡
    （下稱系爭文件），未要求原告應馬上火化李享航遺體，未
    不法侵害原告權利等語，資為抗辯，並聲明：原告之訴駁回
    。
三、本件爭點：被告值班人員有無要求原告應馬上火化李享航遺
    體？
四、本院之判斷：
　㈠經查，原告之子李享航於109年3月28日凌晨在網咖倒地，送
    至聖保祿醫院急救，嗣於同日上午8時25分許死亡，系爭死
    亡證明書記載死因為A型流感及疑似新冠肺炎，李享航遺體
    於同日上午11時許在桃殯火化，嗣檢驗結果確認李享航並未
    罹有新冠肺炎等情，為被告所不爭執，且有系爭死亡證明書
    附卷可參（見本院卷第12頁），並經本院依職權調閱臺灣桃
    園地方檢察署109年度醫偵字第26號醫療過失致死案件偵查
    卷宗，依卷內事證認定上開事實無誤，堪信為真實。　
　㈡被告之值班人員並未要求原告應馬上火化李享航遺體：
　⒈按當事人主張有利於己之事實者，就其事實有舉證之責任，
    民事訴訟法第277條定有明文。又民事訴訟如係由原告主張
    權利者，應先由原告負舉證之責，若原告先不能舉證，以證
    實自己主張之事實為真實，則被告就其抗辯之事實即令不能
    舉證，或其所舉證據尚有疵累，亦應駁回原告之請求（最高
    法院106年台上字第2752號民事判決參照）。次按公務員於
    執行職務行使公權力時，因故意或過失不法侵害人民之自由
    或權利者，國家應負賠償責任，固為國家賠償法第2條第2項
    所明定；惟人民依此規定請求國家賠償，仍以公務員具有故
    意或過失，且其行為係屬不法為要件（最高法院107年度台
    上字第1833號民事判決參照）。
　⒉證人即李享航之兄李翊臣於本院審理中證稱：其於109年3月2
    8日上午接獲被告人員來電，被告人員一直催促傳真系爭文
    件，沒有說傳真系爭文件之目的，也沒有談到李享航遺體如
    何處理，沒有告知李享航遺體要馬上火化等語（見本院卷第
    127頁反面至第128頁）；證人即被告值班人員蔡蕎善於本院
    審理中證稱：其於109年3月28日接到聖保祿醫院電話，說死
    者李享航疑似新冠肺炎，請其聯繫桃殯，沒有說應在24小時
    內火化李享航遺體，其詢問桃殯疑似新冠肺炎之死者，要送
    去桃殯，要準備什麼文件，桃殯表示要準備系爭文件，其撥
    打電話給游瓊妙、李翊臣表示，桃殯要求傳真系爭文件，才
    能把李享航遺體送至桃殯。其沒有要求桃殯人員、殯葬業者
    、游瓊妙及李翊臣應於24小時火化李享航遺體，桃殯人員沒
    有告知會在24小時內火化李享航遺體，其只是要求傳真系爭
    文件，讓李享航遺體能送至桃殯等語（見本院卷第128頁反
    面易第129頁），綜合上述證人之證述，蔡蕎善僅係要求李
    享航家屬傳真系爭文件，使李享航遺體能送至桃殯，並未要
    求應於24小時內或馬上火化李享航遺體，原告主張被告值班
    人員要求馬上化李享航遺體云云（見本院卷第3頁反面），
    自不可採。從而，被告值班人員為協助將李享航遺體送至桃
    殯，而僅要求李享航家屬傳真系爭文件，並未要求原告應於
    24小時內或馬上火化李享航遺體，自無不法侵害原告基於父
    母對李享航遺體之身分法益之行為，自非侵權行為。被告值
    班人員上開執行職務通知李享航家屬傳真系爭文件之行為既
    非不法行為，自亦不構成國家賠償，原告主張被告就其值班
    人員要求馬上火化李享航遺體之行為，應負國家賠償及侵權
    行為責任云云自屬無據。
五、綜上所述，原告依國家賠償法第2條第2項、民法第195條第3
    項準用第1項規定，請求㈠被告應給付李光輝20萬元，及自起
    訴狀繕本送達翌日起至清償日止，按週年利率5％計算之利息
    。㈡被告應給付游瓊妙20萬元，及自起訴狀繕本送達翌日起
    至清償日止，按週年利率5％計算之利息，為無理由，應予駁
    回。
六、本件事證已臻明確，兩造其餘主張、陳述及所提之證據暨攻
    擊防禦方法，核與判決結果不生影響，爰不逐一論述，併此
    敘明。
七、訴訟費用負擔之依據：民事訴訟法第78條、第85條第1項前
    段。
中　　華　　民　　國　　111 　年　　7 　　月　　22　　日
                  桃園簡易庭  法  官  張明宏
以上為正本係照原本作成。
如不服本判決，應於送達後20日內，向本院提出上訴狀並表明上
訴理由，如於本判決宣示後送達前提起上訴者，應於判決送達後
20日內補提上訴理由書（須附繕本）。
如委任律師提起上訴者，應一併繳納上訴審裁判費。   
中　　華　　民　　國　　111 　年　　7 　　月　　22　　日
                              書記官  石曉芸